臺灣士林地方法院刑事判決
111年度訴字第239號
公  訴  人  臺灣士林地方檢察署檢察官
被      告  伍怡君




上列被告因違反動物傳染病防治條例案件，經檢察官提起公訴（
110年度偵字第21209號），本院判決如下：
    主  文
伍怡君犯動物傳染病防治條例第四十一條第一項之擅自輸入禁止
輸入之應施檢疫物罪，處有期徒刑參月。
    事  實
一、伍怡君明知中國大陸地區非屬經行政院農業委員會公告之高
    病原性家禽流行性感冒及新城病等動物傳染病非疫區，且產
    品如係自中國大陸輸入，並為高病原性家禽流行性感冒及新
    城病等傳染病感受性動物製品者，禁止輸入，竟基於輸入禁
    止輸入檢疫物之犯意，於民國（下同）110年2月8日，委託
    利方國際有限公司基隆分公司，向財政部關務署基隆關（下
    稱基隆關）八里分關申報快遞貨物1件（簡易申報單編號：A
    X/10/609/EJ008，主提單號碼：TEPTTZ000000000，分提單
    號碼：SH00000000），以海運快遞方式，自中國大陸地區輸
    入禁止輸入之雞肉腸1批（重2.472公斤）。嗣經基隆關八里
    分關人員就上揭貨物開箱查驗後，扣得上開貨物。
二、案經行政院農業委員會動植物防疫檢疫局基隆分局移請臺灣
    士林地方檢察署檢察官偵查起訴。
    理  由
壹、證據能力：
    本件認定犯罪事實所引用之證據，皆無證據證明係公務員違
    背法定程序所取得。又檢察官及被告伍怡君於本院審理時均
    同意作為證據（本院卷一第81頁），本院審酌該等證據製作
    時之情況，尚無顯不可信與不得作為證據之情形，亦無違法
    不當與證明力明顯過低之瑕疵，且與待證事實具有關聯性，
    認為以之作為證據應屬適當，依刑事訴訟法第158條之4反面
    解釋及第159條之5規定，認均有證據能力。
貳、實體部分：
一、認定犯罪事實之證據及理由：
    訊據被告矢口否認有何擅自輸入禁止輸入之應施檢疫物犯行
    ，並辯稱：伊沒有自大陸地區輸入雞肉腸到臺灣，伊在110
    年2月間有跟大陸廠商進隱形眼鏡，每次入關600至5000元不
    等，伊誤會這個是隱形眼鏡的訂單，就按了同意申報，伊沒
    有買雞肉腸，當時伊按錯了云云。然查，前揭犯罪事實有有
    行政院農業委員會動植物防疫檢疫局基隆分局110 年9月13
    日防檢基北字第1101539563號函、財政部關務署基隆關110 
    年7月22日基里移字第1103000097號函、個案委任書、動物
    傳染病非疫區之國家（地區）一覽表、行政院農業委員會11
    0 年2月1 日農授防字第1101481085號公告、進口快遞貨物
    原簡易申報單、財政部關務署基隆關扣押貨物收據及搜索筆
    錄各1件及關務人員蒐證照片11幀附卷可資佐證（他字第382
    4號偵查卷第3至5頁、第7至8頁、第9頁、第10頁、第12頁、
    第41至45頁、第51 至55頁），俱徵被告確自中國大陸地區
    輸入雞肉腸1批未申請檢疫甚明，且證人即被告之母吳惠泙
    於偵查時即證稱：本件是以伍怡君的手機門號電話訂雞肉腸
    ，而送貨地址是伊的租住處，伊和小兒子都沒有訂雞肉腸等
    情（他字第3824號偵查卷第71至73頁），復有上開進口快遞
    貨物原簡易申報單可憑，況本件報關亦經被告點選確認委任
    乙事，有利方國際有限公司110年12月10日北利字第1101210
    01號函附手機門號認證查詢及海關實名委任確認各1紙在卷
    可按（偵字第21209號偵查卷第9至15頁），是被告前開所為
    辯解，要屬事後卸責之詞，尚無足採。綜上，本案事證明確
    ，被告犯行堪予認定，應予依法論科。
二、論罪：
  ㈠核被告所為，係犯動物傳染病防治條例第41條第1 項之輸入
    禁止輸入之檢疫物罪。
　㈡被告利用不知情之利方國際有限公司遂行前開犯行，為間接
    正犯。
  ㈢爰以行為人之責任為基礎，審酌來自疫區之動物產品，可能
    傳播動物傳染病病原體，危害國內動物及人民之健康，被告
    竟擅自輸入禁止輸入之檢疫物即疫區之動物產品雞肉腸，對
    主管機關控管檢疫物、管制進口物品及防範人畜共通傳染病
    造成潛在危害，實不足取，兼衡被告之素行，高職肄業之智
    識程度，其犯罪之動機、目的、手段，輸入禁止輸入檢疫物
    之次數、數量，及於本院審理時自承之工作與經濟能力，扶
    養親屬之家庭生活狀況（本院卷二第21頁），復念被告犯後
    態度等一切情狀，量處如主文欄所示之刑，以資懲儆。
三、沒收：
    按第41條第1項禁止輸入之應施檢疫物，不問屬於何人所有
    ，輸出入動物檢疫機關得於第一審法院宣告沒收前逕予沒入
    ，動物傳染病防治條例第41條第2項定有明文。查本件被告
    輸入禁止輸入之檢疫物，依動物傳染病防治條例第41條第2
    項規定，輸出入動物檢疫機關得優先於法院逕予沒入，而被
    告非法輸入之雞肉腸1批（重2.472公斤），雖係本次犯行之
    犯罪所得，然依行政院農業委員會動植物防疫檢疫局基隆分
    局110年9月13日防檢基北字第1101539563號函（他字第3824
    號偵查卷第3至5頁），該貨物經財政部關務署基隆關暫扣 
    中，正待處分沒入後會同行政院農業委員會動植物防疫檢疫
    局基隆分局銷毀，實已具有剝奪被告犯罪所得之效果，上開
    物品由主管機關依動物傳染病防治條例規定沒入並依法銷毀
    ，更足達防治動物傳染病發生、傳染、蔓延之立法宗旨。從
    而，本件被告違法輸入之雞肉腸已悉數經基隆關查扣，將於
    處分沒入後會同行政院農業委員會動植物防疫檢疫局基隆分
    局銷毀，被告無從保有其犯罪所得，於不當得利之法秩序已
    獲衡平，其沒收實不具有刑法上之重要性，依刑法第38條之
    2第2項規定，爰不予宣告沒收及追徵。
據上論斷，應依刑事訴訟法第299條第1項前段，動物傳染病防治
條例第33條、第41條第1 項，判決如主文。
本案經檢察官陳韻中提起公訴，由檢察官張嘉婷到庭執行職務。
中　　華　　民　　國　　111 　年　　10　　月　　31　　日
                  刑事第七庭審判長法  官  李育仁 
                                  法  官  林靖淳
                                  法  官  吳佩真
以上正本證明與原本無異。
如不服本判決應於收受送達後 20 日內向本院提出上訴書狀，並
應敘述具體理由。其未敘述上訴理由者，應於上訴期間屆滿後20
日內向本院補提理由書 (均須按他造當事人之人數附繕本 )「切
勿逕送上級法院」。
                                  書記官  丁梅珍
中　　華　　民　　國　　111 　年　　11　　月　　1 　　日